臺灣桃園地方法院刑事判決  
110年度簡上字第159號
上  訴  人
即  被  告  孫富田



上列上訴人即被告因傷害案件，不服本院於中華民國110年2月16
日所為109年度壢簡字第1996號第一審刑事簡易判決（聲請簡易
判決處刑案號：109年度偵字第23267號），提起上訴，本院管轄
之第二審合議庭判決如下：
    主  文
上訴駁回。
    理  由
一、本案經本院審理結果，認本院第一審刑事簡易判決以被告孫
    富田所為，係犯刑法第277條第1項之傷害罪，復以行為人之
    責任為基礎，審酌被告對告訴人蘇家宏所實施之不法腕力之
    強度、其對告訴人造成之傷害程度、其迄今未與告訴人達成
    和解以茲賠償等一切情狀，量處被告拘役25日及諭知易科罰
    金之折算標準為新臺幣1,000元折算1日，經核原審判決之認
    事用法並無違法或不當，量刑亦稱妥適，應予維持，本判決
    除就原審判決事實及理由欄一引用檢察官聲請簡易判決處刑
    書部分，檢察官聲請簡易判決處刑書證據並所犯法條欄一、
    第3行至第4行關於證據名稱「刑案現場照片2張、行車紀錄
    器擷取照片2 張及監視器擷取照片2 張」之記載應更正為「
    刑案現場照片即行車紀錄器錄影畫面擷取照片6張」，餘均
    引用附件原審判決書所記載之事實、證據及理由。
二、被告上訴意旨略以：本案是告訴人逼我車，告訴人所駕車輛
    為我所駕車輛之前方車輛，我變換車道有依規定打方向燈，
    是告訴人後續行駛有蓄意逼車、擦撞我所駕車輛後照鏡以攔
    車之動作，我為自保及保護女兒，方與告訴人互毆，我有打
    告訴人，告訴人也有打我，我因心血管疾病裝設支架，且新
    冠肺炎疫情流行中，我女兒為護理師，始未驗傷，然並不表
    示我傷勢不嚴重，我女兒既為領有專業證照之醫護人員，應
    足以證明我的傷勢，為何我所駕車輛被撞是我不對，告訴人
    撞我車就是要理論，明明為互毆，為什麼被起訴的人是我，
    為何僅我有罪，錯的是我，爰請求將原判決撤銷而更為適法
    判決云云。經查：本案係被告以右手揮打告訴人之頭部，再
    以右手揮打告訴人之右手臂，且與告訴人發生拉扯，期間告
    訴人僅伸出雙手阻擋被告之攻擊及與被告發生拉扯等事實，
    而本案肇因於被告駕駛車牌號碼000-0000自用小客車行駛時
    違反道路交通安全規則第91條第2項規定：「汽車行駛時，
    不得任意以迫近、驟然變換車道或其他不當方式，迫使他車
    讓道。」，致告訴人心生不滿，亦駕駛車牌號碼000-000號
    自用小貨車違反上開規定而迫使被告駕駛前揭自用小客車暫
    停，雙方因而均下車，被告遂對告訴人為上開傷害犯行等情
    ，均據原審判決依告訴人於警詢及檢察事務官詢問時之指訴
    、原審勘驗被告與告訴人行車紀錄器錄影畫面之勘驗筆錄、
    勘驗照片及被告於警詢及檢察事務官詢問時之供述詳述認定
    上開事實得心證之理由，原審判決因而認被告所為係犯刑法
    第277條第1項之傷害罪，認事用法並無任何違法或不當。又
    被告雖亦以告訴人之身分對於告訴人提出傷害告訴，惟就告
    訴人所涉傷害犯嫌，業經臺灣桃園地方檢察署檢察官以110
    年度偵字第10356號為不起訴處分，是被告若對檢察官所為
    上開不起訴處分不服，本應依刑事訴訟法第256條第1項前段
    之規定於接受不起訴處分書後，於10日內以書狀敘述不服之
    理由，經原檢察官向直接上級檢察署檢察長聲請再議以為救
    濟，此救濟途徑亦明載於前揭不起訴處分書上，被告未循此
    途徑救濟，反於本案提起上訴時對此一併聲明不服，自無理
    由。綜上，被告猶執前詞任意指摘原審判決有何違法云云，
    經核均無理由，應駁回其上訴。
據上論斷，應依刑事訴訟法第455條之1第1項、第3項、第368條
、第373條，判決如主文。
本案經檢察官王以文聲請以簡易判決處刑，檢察官王珽顥到庭執
行職務。
中　　華　　民　　國　　111 　年　　1 　　月　　13　　日
                  刑事第三庭　審判長法　官　謝順輝
                                    法  官  呂秉炎
                                    法  官　陳柏嘉
以上正本證明與原本無異。
不得上訴。
　　　　　　　　　　　　　　　書記官　鍾宜君
中　　華　　民　　國　　111 　年　　1 　　月　　13　　日
附件：
臺灣桃園地方法院刑事簡易判決
                                   109年度壢簡字第1996號
聲　請　人　臺灣桃園地方檢察署檢察官
被　　　告　孫富田　男　（民國00年0月00日生）
                    身分證統一編號：Z000000000號
                    住桃園市○○區○○路00號5樓
上列被告因傷害案件，經檢察官聲請簡易判決處刑（109 年度偵
字第23267 號），本院判決如下：
    主  文
孫富田傷害人之身體，處拘役貳拾伍日，如易科罰金以新台幣壹
仟元折算壹日。
    事實及理由
一、本件犯罪事實及證據並所犯法條，除補充及更正如下外，餘
    均引用檢察官聲請簡易判決處刑書之記載（如附件）。
二、聲請簡易判決處行書犯罪事實欄應全數刪除，並更正代以
    「緣孫富田於民國109 年5 月10日18時30分許，駕駛AXV-85
    51號自小客車沿南園二路行駛，其原本行駛於外側車道，見
    外側車道有車輛停放，便打左方向燈而未注意讓已自內側車
    駛至之由蘇家宏所駕竑碩物流有限公司之QAF-679 號小貨車
    先行，逕自切入該小貨車前方之內側車道，致蘇家宏心生不
    滿，遂加速駕車於上開路段27號前追上孫富田之車輛，於過
    程中撞擊孫富田所駕自小客車之左後視鏡，並將所駕小貨車
    停於內側車道之孫富田所駕自小客車左前方（右側車輪稍微
    跨越內外車道分隔線，孫富田所駕自小客車該時在外側車道
    ）（孫富田就此部分提告之強制罪，業據檢察官不起訴處分
    在案），旋即下車找孫富田理論上開切換車道之事。詎料孫
    富田下車後，竟基於傷害人身體之犯意，伸出右手揮打蘇家
    宏之頭部，蘇嘉宏伸出雙手阻擋孫富田之攻擊並往後方移動
    退袪，孫富田又上前伸出右手揮打蘇家宏之右手臂，嗣雙方
    便於上址發生拉扯，致蘇家宏受有右側手肘挫傷、右側腕部
    挫傷、右側大腿挫傷等傷害。」有孫富田、蘇家宏二人之警
    詢、檢事官詢問時之陳述及本院下開勘驗可憑。
三、訊據被告孫富田於檢察事務官詢問時坦承傷害犯行，然其於
    警詢時辯稱：伊是正當防衛，伊是出於要保護伊自己跟伊女
    兒，告訴人也有反擊毆打伊云云。惟查：
  ㈠經本院依職權依序勘驗行車紀錄器畫面檔案⑴「2020_0510_19
    3905_062A .MOV」檔、「2020_0510_194105_064A .MOV」檔
    【上開2 個檔案為告訴人之行車記錄器】、⑵「REC00268
    . AVI 」檔【該檔案為被告行車記錄器】，勘驗結果以「
  ⑴2020_0510_193905_062A .MOV檔、2020_0510_194105_064A. 
    MOV 檔：①該檔案為告訴人所駕小貨車之行車紀錄器畫面，
    自該行車紀錄器時間（下同）2020年5 月10日19時40分19秒
    開始勘驗，畫面可見告訴人所駕小貨車行駛於內側車道，而
    被告所駕自小客車行駛於外側車道。勘驗照片1 。②自19時4
    0分22秒，可見被告打左方向燈，未禮讓告訴人所駕小貨車
    即逕自切入內側車道行駛，此時可見告訴人所駕小貨車因而
    有煞車之情事。如勘驗照片2-4 。③自19時40分41秒，被告
    所駕自小客車以甚快之速度向前行駛，告訴人不甘示弱加速
    行駛並沿路以極快之速度並數度變換車道欲追上被告所駕自
    小客車。如勘驗照片5-8 。④自19時41分15秒，告訴人所駕
    小貨車已追上被告所駕自小客車，並直接將車停放於路中央
    （偏內側車道）。如勘驗照片9-10。⑤自19時41分36秒，可
    見被告與告訴人自告訴人所駕小貨車右後方走向該小貨車右
    前方，該二人相互拉扯，可見告訴人不斷退袪，後雙方互相
    拉著手，往畫面右下方走去，消失於畫面。如勘驗照片11-2
    0 。【勘驗結束】
  ⑵REC00268.AVI檔：①該檔案為被告行車紀錄器，自該行車紀錄
    器時間（下同）2020年5 月10日18時30分04秒開始勘驗，畫
    面可見被告所駕自小客車於外側車道停等紅燈，而告訴人所
    駕小貨車在被告所駕自小客車之左前方之內側車道，綠燈後
    ，被告所駕自小客車未讓在內側車道直行之告訴人所駕小貨
    車先行，即逕由外側車道切入內側車道，又從內側車道切入
    外側車道行駛。如勘驗照片21-23 。②自18時31分17秒，告
    訴人所駕小貨車追上被告所駕自小客車，告訴人所駕小貨車
    右側疑似與被告所駕自小客車左側發生擦撞，告訴人並將所
    駕小貨車停於內側車道之被告所駕自小客車左前方，該小貨
    車右側車輪稍微跨越內外車道分隔線，被告所駕自小客車該
    時在外側車道，被告所駕自小客車亦停車。如勘驗照片24至
    28。③自18時31分31秒，被告伸出右手揮打告訴人之頭部，
    告訴人伸出雙手阻擋被告之攻擊並往後方即己所駕小貨車右
    側方向移動退袪，被告又上前伸出右手揮打告訴人之右手臂
    ，告訴人於退袪之過程中有向被告之左手上臂揮2 、3 拳，
    嗣後二人相互拉著手往被告所駕自小客車方向移動，即未再
    肢體衝突。如勘驗照片29-56 。【勘驗結束】」有本院勘驗
    筆錄可憑。
  ㈡按正當防衛必須對於現在不法之侵害，始足當之，侵害業已
    過去，或無從分別何方為不法侵害之互毆行為，均不得主張
    防衛權，而互毆係屬多數動作構成單純一罪，而互為攻擊之
    傷害行為，縱令一方先行出手，還擊之一方，在客觀上苟非
    單純對於現在不法之侵害為必要排除之反擊行為，因其本即
    有傷害之犯意存在，自無主張防衛權之餘地（最高法院96年
    度台上字第3526號、92年度台上字第3039號、91年度台上字
    第2614號判決意旨參照）。而由上開勘驗觀之，本件顯係被
    告出於主動攻擊告訴人，告訴人則大多往後退袪，僅於退袪
    之過程中有向被告之左手上臂揮2 、3 拳，被告殊無主張正
    當防衛之餘地。綜上，本件事證明確，應依法論科。
四、審酌被告對告訴人所實施之不法腕力之強度、其對告訴人造
    成之傷害程度、其迄今未與告訴人達成和解以茲賠償等一切
    情狀，量處如主文所示之刑，並諭知易科罰金之折算標準。
五、據上論斷，應依刑事訴訟法第449 條第1 項前段、第3 項、
    第454 條第2 項，刑法第277 第1 項、第41條第1 項前段，
    刑法施行法第1 條之1 第1 項，逕以簡易判決處刑如主文。
六、如不服本判決，應於判決送達後20日內向本院提出上訴狀（
    應附繕本）。
中　　華　　民　　國　 110　　年　　2 　　月　　16　　日
                    中壢簡易庭法  官  曾雨明
以上正本證明與原本無異。
如不服本判決，應於判決送達後20日內向本院提出上訴狀（應附
繕本）。
                              書記官  劉貞儀
中　　華　　民　　國　 110　　年　　2 　　月　　17　　日
附錄本案論罪科刑法條全文：
中華民國刑法第277條
（傷害罪）
傷害人之身體或健康者，處5 年以下有期徒刑、拘役或五十萬元
以下罰金。
犯前項之罪，因而致人於死者，處無期徒刑或七年以上有期徒刑
；致重傷者，處三年以上十年以下有期徒刑。

附件：
臺灣桃園地方檢察署檢察官聲請簡易判決處刑書
                                    109年度偵字第23267號
    被　　　告　孫富田　男　51歲（民國00年0月00日生）
                        住桃園市○○區○○路00號5樓
                        國民身分證統一編號：Z000000000號
上列被告因傷害案件，業經偵查終結，認為宜以簡易判決處刑，
茲將犯罪事實及證據並所犯法條分敘如下：
        犯罪事實
一、孫富田於民國109 年5 月10日晚間6 時30分許，在桃園市○
    ○區○○○路00號前，與蘇家宏（所涉強制罪嫌，另簽分偵
    辦）發生行車糾紛，竟基於傷害人身體之犯意，與蘇家宏互
    相拉扯，徒手毆打蘇家宏頭部及手臂，致蘇家宏受有右側手
    肘、右側腕部、右側大腿挫傷等傷害。
二、案經蘇家宏訴由桃園市政府警察局中壢分局報告偵辦。
        證據並所犯法條
一、上揭犯罪事實，業據被告孫富田於警詢及偵查中坦承不諱，
    核與告訴人蘇家宏於警詢之指訴情節相符，並有天成醫療社
    團法人天晟醫院診斷證明書( 乙種) 1 紙、刑案現場照片2
    張、行車紀錄器擷取照片2 張及監視器擷取照片2 張等附卷
    可稽，是被告犯嫌堪以認定。
二、核被告所為，係犯刑法277條第1項之傷害罪嫌。
三、依刑事訴訟法第451條第1項聲請逕以簡易判決處刑。
    此　致
臺灣桃園地方法院
中　　華　　民　　國　 109　　年　　8 　　月　　18　　日
                           檢　察　官   王以文
本件證明與原本無異
中　　華　　民　　國　 109　　年　　8 　　月　　28　　日
                           書  記  官   黃子庭
附記事項：
本件係依刑事訴訟法簡易程式辦理，法院簡易庭得不傳喚被告、
輔佐人、告訴人、告發人等出庭即以簡易判決處刑；被告、被害
人、告訴人等對告訴乃論案件如已達成民事和解而要撤回告訴或
對非告訴乃論案件認有受傳喚到庭陳述意見之必要時，請即另以
書狀向簡易法庭陳述或請求傳訊。
所犯法條：
中華民國刑法第277條
傷害人之身體或健康者，處5 年以下有期徒刑、拘役或50萬元以
下罰金。
犯前項之罪，因而致人於死者，處無期徒刑或 7 年以上有期徒
刑；致重傷者，處 3 年以上 10 年以下有期徒刑。